臺灣高等法院臺南分院刑事判決　　　　　九十一年度交上易字第六○二號　　 潛
　　　上　訴　人　臺灣嘉義地方法院檢察署檢察官
　　　上　訴　人
　　　即　被　告　甲　○　○
右列上訴人因過失致死案件，不服臺灣嘉義地方法院九十年度交易字第二一三號中華
民國九十一年三月二十一日第一審判決（起訴案號：臺灣嘉義地方法院檢察署九十年
度偵字第一七七二號、第二一三四號），提起上訴，本院判決如左：
      主      文
上訴駁回。
甲○○緩刑貳年。
      事      實
一、甲○○於民國（下同）九十年二月二十三日二十一時五十五分許，騎乘車牌號碼
    ＮＵＢ─四六八號重機車，沿嘉義市○○路，由東往西行駛，途經嘉義市○○路
    三○○號旁，原應注意每小時四十公里時速限制標誌之規定，遵速行駛，且應注
    意車前狀況，並隨時採取必要安全措施，而依當時情形亦無不能注意之情事，竟
    疏於注意及此，貿然以每小時四十至五十公里之行車速度超速行駛，且未注意車
    前狀況及採取必要之煞停等安全措施。適歐得安飲用酒類後血液酒精濃度已達百
    分之○‧○五五（超過標準值百分之○‧○五以上），且未載安全帽，復未於夜
    間使用燈光，騎乘ＬＵＵ－一七七號之重機車，在甲○○右側同向行駛，未先顯
    示車輛前後之左邊方向燈光或作左轉之手勢，亦疏未注意向左變換行向應讓左後
    直行之甲○○機車先行，即貿然左轉彎，導致甲○○煞車不及，其機車之車頭撞
    上歐得安機車之左側車身，造成雙方人車倒地，歐得安因而頭部外傷、顱骨骨折
    、顱內出血，經送醫急救後，延至同年三月十五日十二時十分許，因腦內出血致
    呼吸衰竭而不治死亡。嗣經路人報警處理而查獲。
二、案經歐得安之父乙○○訴由嘉義市警察局第二分局移送及臺灣嘉義地方法院檢察
    署檢察官檢察官據報相驗自動檢舉偵查起訴。
      理      由
一、前揭時、地，被告甲○○騎乘機車與被害人歐得安所騎乘之機車發生車禍，致歐
    得安頭部外傷、顱骨骨折、顱內出血經送醫急救後，延至同年三月十五日十二時
    十分許不治死亡之事實，迭據被告甲○○於警訊、偵查中、原審及本院審理中坦
    承不諱，並有道路交通事故調查報告表及現場照片十一張在卷足憑，又本件車禍
    導致被害人歐得安頭部外傷、顱骨骨折、顱內出血，因腦內出血致呼吸衰竭而死
    亡，亦經檢察官督同檢驗員相驗屬實，制有勘驗筆錄、相驗屍體證明書、驗斷書
    在卷可參。
二、按機器腳踏車駕駛人應載安全帽；行車遇有左轉彎時，應先顯示車輛前後之左邊
    方向燈光，或由駕駛人表示左臂平伸，手掌向下之手勢；行車速度，應依標誌之
    規定；汽車行駛時，駕駛人應注意車前狀況及兩車併行之間隔，並隨時採取必要
    之安全措施；轉彎車應讓直行車先行；汽車行駛時，夜間應使用燈光；汽車駕駛
    人飲用酒類或其他類似物後其吐氣所含酒精濃度超過每公升○‧二五毫克或血液
    中酒精濃度超過百分之○‧○五以上者，不得駕車；道路交通安全規則第八十八
    條第一項第五款、第九十一條第二款、第九十三條第一項、第九十四條第三項、
    第一百零二條第一項第六款、第一百零九條第一款、第一百一十四條第二款均定
    有明文，供駕駛人參酌。被告甲○○及被害人歐得安駕駛車輛均應遵守前開規定
    。本件車禍依道路交通事故調查報告表現場圖及車損照片十一張所示，被告機車
    之前輪護蓋有擦撞痕跡，機車及散落物位於分向限制線上，被害人機車之左側車
    身處有撞擊痕跡，機車及散落物位於對向慢車道上，前方之分向限制線附近留有
    一頂安全帽，及發生碰撞後被害人機車留有左斜走向之刮地痕，顯見係被害人駕
    駛重機車，經肇事地向左變換行向，未注意讓左後直行之被告機車先行，致發生
    本件事故，且該頂安全帽係被告所有，被害人當時應未戴安全帽之事實，堪予認
    定。又被告經其就讀之國立嘉義大學學生班聯會公告尋找目擊證人，據目擊證人
    劉玉珊（現為嘉義大學植物保護科學生）於原審證稱：「我下課後．．到案發地
    點約是九點四、五十分時，．．案發地點附近照明不好，當時我騎車時開遠燈，
    有注意到我機車右前方有一台機車非常慢，好像要停下又好像要騎，機車騎士沒
    戴安全帽，沒開燈及打警示燈及方向燈，他一直在我右前方，因為我騎很慢，所
    以沒超越他，我當時沒注意到被告機車，他應該在我後方，但速度比我快，他要
    超越我的車子時，正好被害人機車左轉，我緊急煞車，被告機車就和被害人機車
    發生碰撞，碰撞後我嚇到停下來，正要拿手機打電話報警，聽到後面有一台貨車
    打電話叫救護車，救護車先到現場，我就走了。」「被告車子有開燈，也有戴安
    全帽，我的時速是四十至五十，他的速度應該比我快才能超越我，．．撞擊後被
    告及被害人都昏迷」，證明被告當時有超速及未注意車前狀況，被害人則未戴安
    全帽、夜間未使用燈光及貿然左轉。而案發路況，夜晚、天氣晴朗，速限每小時
    四十公里、有照明設備、適度光線、無障礙物、視線良好，無不能注意之情事，
    有道路交通事故調查報告表附卷可稽。是本件被告當時以每小時四十至五十公里
    之行車速度前進，已超過每小時四十公里之標誌規定，且未注意車前狀況及兩車
    併行之間隔，並隨時採取必要之安全措施，肇致本件事故，顯有過失責任。
三、被害人送醫後，經財團法人天主教聖馬爾定醫院抽血檢驗，測得其血液中酒精濃
    度為○‧○五五（即五五mg/dl），已超過得駕車之標準值百分之○‧○五以上
    ，有該醫院之血液檢驗報告單可證，且被害人曾有酒醉駕車被判刑之前科，其駕
    照亦因而被吊扣，有駕駛執照、臺灣嘉義地方法院檢察署刑案資料查註紀錄表、
    臺灣高等法院被告全國前案紀錄表各一份在卷可考，足認被害人當天係喝酒超過
    一般人得正常駕駛車輛之標準值之狀態下駕駛機車，又駕駛機車未載安全帽，左
    轉彎時，未先顯示車輛前後之左邊方向燈光，或表示左臂平伸，手掌向下之手勢
    ，讓直行之被告車輛先行，於夜間行駛未使用燈光已違反道路交通安全規則第八
    十八條第一項第五款、第九十一條第二款、第一百零二條第一項第六款、第一百
    零九條第一款及第一百一十四條第二款之規定，為肇事主因，然本件車禍顯係被
    告之前開過失行為所併合肇致，殊難解免被告之過失責任。本件經送臺灣省嘉雲
    區車輛行車事故鑑定委員會鑑定、臺灣省車輛行車事故覆議鑑定委員會覆議，亦
    同此見解，有各該委員會鑑定意見書、覆議意見書各一份可供參考。被告之過失
    駕車肇事行為，與被害人之死亡結果間，具有相當因果關係，被告過失致死犯行
    堪以認定。
四、核被告因過失肇事行為，造成被害人死亡，係犯刑法第二百七十六條第一項之過
    失致死罪。原審審酌被告過失行為係肇事之次要原因，過失程度較低，事故發生
    時仍為半工半讀之學生，生活狀況單純，未有任何前科，品行尚佳，依其智識程
    度應知駕車之危險性，及犯罪後之態度等一切情狀，適用刑法第二百七十六條第
    一項、第四十一條第一項前段、罰金罰鍰提高標準條例第一條前段、第二條，量
    處有期徒刑五月，並諭知如易科罰金以三百元折算一日之折算標準，以示懲儆。
    本院經核原判決認事用法，均無不合，量刑亦屬妥適。公訴人上訴意旨依被害人
    家屬請求，指摘原判決量刑過輕；被告上訴旨意旨，指摘原判決量刑過重；均為
    無理由，應予駁回。
五、查被告未曾受有期徒刑以上刑之宣告，有前案資料查註紀錄表可查，因一時疏虞
    ，肇致本件車禍，經偵審程序及刑事判決教訓，已知警惕，業與被害人家屬成立
    民事和解，有提出之調解書在卷足稽，諒無再犯之虞，本院認所宣告之刑，以暫
    不執行為適當，併諭知緩刑二年，以勵自新。
六、據上論斷，應依刑事訴訟法第三百六十八條，刑法第七十四條第一款，判決如主
    文。
本案經檢察官林炎昇到庭執行職務。
中  華  民  國      九十一      年        六        月      二十六      日
                                臺灣高等法院臺南分院刑事第一庭
                                    審判長法官  茆    臺    雲
                                          法官  李    文    福
                                          法官  蔡    長    林
右正本證明與原本無異。
不得上訴。
                                    法院書記官  李    培    薇
中  華  民  國      九十一      年        六        月二十七      日
附錄本案論罪科刑法條全文：
刑法第二百七十六條第一項：
  因過失致人於死者，處二年以下有期徒刑、拘役或二千元以下罰金。
